臺灣彰化地方法院民事判決　93年度簡上字第92號
上　訴　人　甲○○即莊李美玉
　　　　　　　　　　　住彰化縣員林鎮大里大巷151號
訴訟代理人　黃精良律師
被上訴人　　丙○○　　住彰化縣田中鎮○○路○段230巷457號
訴訟代理人　許桂挺律師
複代理人　　乙○○　　住台中市○○路238號9樓之1
上列當事人間請求給付票款事件，上訴人對於93年7月29日本院
員林簡易庭93年度員簡字第66號判決不服，提起上訴，本院於94
年5月18日言詞辯論終結，判決如下：
    主      文
上訴駁回。
第二審訴訟費用由上訴人負擔。
    事實及理由
一、被上訴人起訴主張上訴人為美東食品工廠有限公司（下稱美
    東公司）負責人，於民國78年、89年間以個人名義向被上訴
    人之父翁得勝借款新台幣50萬元、80萬元，均交付美東公司
    為發票人的支票作為還款之擔保，並每年換票，迄至91年間
    換開的支票二紙為如附表所示。嗣翁得勝死亡，經翁得勝的
    繼承人協議，由被上訴取上述借款債權。上訴人亦每月匯付
    利息至被上訴人之夫林茂凱的金融帳戶。惟附表所示支票於
    屆期提示竟未獲兌現，被上訴人向上訴人催討亦無結果，爰
    本於消費借貸的法律關係，提起本訴等語，聲明上訴人應給
    付被上訴人130萬元，及自支付命令送達上訴人翌日起，至
    清償日止，按週年利率百分之五計算的利息，並願意提供擔
    保，聲請宣告假執行。原審為被上訴人勝訴判決，並依聲請
    宣告假執行，被上訴人於本院則為駁回上訴的聲明。
二、上訴人則辯稱被上訴人主張的借款，乃其代表美東公司向翁
    得勝所借，並非其個人借款，此從其交付之如附表所示支票
    為美東公司名義，其未在支票上背書，且美東公司的帳簿又
    記載借款利息之支付，可為證明。雖上述借款中之80萬元是
    存入上訴人的帳戶，然上訴人既為美東公司的負責人，且該
    公司在88年4月17日之前並無乙存帳戶，其所需資金均由上
    訴人帳戶內存款提供，故不得以借款匯入上訴人帳戶，即認
    上訴人為借款人。又上訴人雖有將利息匯入被上訴人之夫的
    帳戶內，但此乃上訴人代表美東公司所為，亦不得據此，即
    謂借款為上訴人所借。何況，被上訴人主張借款為上訴人所
    借，而上訴人則主張是美東公司所借，彼此主張既不相同，
    即應由被上訴人負舉證之責等語，並聲明原判決廢棄，駁回
    被上訴人在第一審之訴。
三、被上訴人主張上訴人為美東公司負責人，於78年、89年間以
    個人名義向被上訴人之父翁得勝借款50萬元、80萬元，均交
    付美東公司為發票人的支票作為還款之擔保，並每年換票，
    迄至91年間換開的支票二紙為如附表所示，嗣翁得勝死亡，
    經翁得勝的繼承人協議，由被上訴取上述借款債權，上訴人
    亦每月匯付利息至被上訴人之夫林茂凱的金融帳戶，惟附表
    所示支票於屆期提示竟未獲兌現，被上訴人向上訴人催討亦
    無結果等情，已經提出支票及退票理由單各一紙為證，且有
    匯款申請書附卷可憑。上訴人除否認該借款為其個人向翁得
    勝所借，並以前詞為辯外，對於其餘事實，不為爭執。按當
    事人主張有利於己之事實者，就其事實有舉證之責任，民事
    訴訟法第277條前段定有明文。本件上訴人對於由其出面向
    翁得勝借款130萬元，並收受其中50萬元，其餘80萬元由翁
    得勝匯款至其個人帳戶，以及每月均由其匯付利息至被上訴
    人之夫林茂凱的金融帳戶的事實，既不為爭執。則依舉證責
    任分配的法則，即應由上訴人就其主張借款乃其代表美東公
    司所借一節，負舉證責任。倘上訴人不能證明借款為其代表
    美東公司所借，自應認借款為其個人所借。查上訴人借款時
    所交付的支票雖為美東公司名義，且上訴人亦未在票上背書
    。然該支票為還款的擔保，並非借據，自不得僅以作為還款
    擔保的支票為美東公司名義，即認借用人為美東公司。且借
    款人持客票借款時，貸與人是否要求借用人在票上背書，因
    個案情況不同，並無必然性。實亦不得因上訴人未在美東公
    司簽發的支票上背書，即謂上訴人非借款人。又美東公司的
    帳簿雖記載支付翁得勝借款利息的情形，但上訴人亦承認該
    帳簿乃公私合用，有記載上訴人家人之開銷，則帳簿上之記
    載，究為上訴人家人之開銷，抑為美東公司之支出，尚屬不
    明。亦無從單憑該帳簿有關支付翁得勝借款利息的記載，即
    可證明為美東公司之利息支出，從而認借款為美東公司所借
    。綜上所述，上訴人並不能證明前述借款為其代表美東公司
    所借，其辯稱借款為其代表美東公司所借，並非其個人借款
    等語，即不足採信，應認被上訴人的主張為真正。
四、從而，被上訴人依消費借貸的法律關係，請求上訴人給付13
    0萬元，及自93年3月9日（支付命令送達被上訴人之翌日）
    起，至清償日止，按週年利率百分之五計算的利息，為有理
    由，應予准許。原審為被上訴人勝訴判決，並依聲請宣告假
    執行，於法並無不合。上訴意旨指摘原判決不當，求予廢棄
    改判，為無理由，應予駁回。
五、據上論結，本件上訴為無理由，本院依民事訴訟法第436條
    之1第3項、第449條第1項、第78條，判決如主文所示。
中　　華　　民　　國　　94　　年　　6 　　月　　1 　　日
                  民事第二庭    審判長　何志通
                                法  官　詹秀錦
                            　　法  官　廖國佑
      附  表
┌──┬────┬───┬──────┬──────┬────┬────┐
│編號│發票日  │面額  │付  款  人  │發  票  人  │票    號│退票日  │
├──┼────┼───┼──────┼──────┼────┼────┤
│1   │92年4月8│50萬元│合作金庫銀行│美東食品工廠│BU      │93年2月 │
│    │日      │      │員林分行    │有限公司    │0000000 │20日    │
├──┼────┼───┼──────┼──────┼────┼────┤
│2   │92年2月 │80萬元│合作金庫銀行│美東食品工廠│BU      │93年2月 │
│    │24日    │      │員林分行    │有限公司    │0000000 │20日    │
└──┴────┴───┴──────┴──────┴────┴────┘
以上正本係照原本作成不得上訴。
中　　華　　民　　國　　94　　年　　6 　　月　　1 　　日
                      　　　    書記官　莊素美
